【裁判字號】    99,司,23
【裁判日期】    990906
【裁判案由】    選任清算人
【裁判全文】
臺灣臺南地方法院民事裁定                99年度司字第23號
抗  告  人  臺南市稅務局
法定代理人  謝世傑
相  對  人  聯州通運股份有限公司
上列抗告人與相對人聯州通運股份有限公司間選派清算人事件，
對於本院民國99年7月22日所為裁定，提起抗告，本院裁定如下
：
    主      文
原裁定撤銷。
選派謝崇海（民國00年0月00日生，住臺南市○○○街000巷00弄
00號）為相對人聯州通運股份有限公司之清算人。
聲請程序費用新臺幣壹仟元由相對人聯州通運股份有限公司負擔
。
    理      由
一、本件抗告意旨略以：
  (一)按「公司之清算，以董事為清算人，但本法或章程另有規定
    或股東會另選清算人時，不在此限。不能依前項之規定定清
    算人時，法院得因利害關係人之聲請，選派清算人。」公司
    法第322 條定有明文；亦即若股份有限公司已解散進行清算
    程序，原則上以董事為清算人，除非公司法或章程另有規定
    或股東會另選清算人時，不在此限。
  (二)經查，聯州通運股份有限公司（下稱聯州通運）曾於民國（
    下同）96年11月30日召開臨時股東會議，以代表己發行股份
    總數2/3以上股東出席，出席股東表決權過半數決議公司營
    運困難予以解散，選任高坤龍、謝崇莉及陳准為清算人；惟
    清算人高坤龍、謝崇莉及陳准均已陸續辭任清算人職務，此
    有臨時股東會議事議、出席股東簽名簿、出席委託書及存證
    信函3 紙附於大院98年度訴字第612 號卷宗可稽，原裁定認
    為聯州通運已於96年11月30日召開臨時股東會選任清算人，
    即無請求選任清算人之必要，而駁回抗告人在原審之請求即
    為有誤。
  (三)此外，大院亦以98年度訴字第612 號民事判決確認董事長張
    新發與聯州通運間董事及董事長之委任關係不存在，又相對
    人公司亦主張全體董事業已辭職且章程未訂定清算人，顯見
    聯州通運已無董事及清算人，是以抗告人依公司法第322 條
    、民法第38條及非訟事件法第59條、第61條之規定向大院聲
    請選任清算人，自有所據。
二、按原法院或審判長認抗告有理由者，應撤銷或變更原裁定，
    民事訴訟法第490條第1項定有明文。次按解散之公司，除因
    合併、破產而解散者外，應行清算；公司之清算，以董事為
    清算人。但本法或章程另有規定或股東會另選清算人時，不
    在此限。不能依前項之規定定清算人時，法院得因利害關係
    人之聲請，選派清算人，公司法第24條、第322 條分別定有
    明文。
三、經查：聯州通運前因有開始營業後自行停止營業6 個月以上
    情事，未依規定限期申請解散登記，經經濟部以99年3 月23
    日經授中字第00000000000 號函予以廢止公司登記在案，有
    上開函文附卷可參（見本院卷第5-6 頁），聯州通運既經廢
    止公司登記，依首揭規定，即應行清算程式，首先敘明。次
    查，聯州通運解散前，按公司變更登記事項卡之記載，聯州
    通運除有董事長張新發外，另有謝崇峰、陳鋏勢等2 位董事
    ，有聯州通運股份有限公司變更登記事項表、董事戶籍資料
    在卷可參（見本院卷第11頁、第23-25 頁），惟聯州通運與
    原董事長張新發間之委任關係，已因本院98年度訴字第612
    號判決確認張新發與聯州通運間董事及董事長委任關係不存
    在外，現聯州通運亦主張全體董事業已辭職，亦有本院98年
    度訴字第612號判決影本附於本院卷可參（見本院卷第17-20
    頁）；再查，聯州通運之章程未就清算人另有規定，有該公
    司之章程附卷可稽（見本院卷第15-16 頁）；又查，聯州通
    運已於96年11月30日召開臨時股東會議，並選任高坤龍、謝
    崇莉及陳准為清算人，此有96年11月30日臨時股東會議事議
    及出席股東簽名簿、出席委託書附於本院98年度訴字第612
    號卷宗可稽，然清算人高坤龍、謝崇莉及陳准均已陸續辭任
    清算人職務，亦有存證信函3紙附於為98年度訴字第612號卷
    宗為憑（見本院98年度訴字第612號卷第50、104頁）。從而
    ，相對人聯州通運已無人選或董事可為清算人，是為處理該
    公司之未了結事務，以儘速消滅其法人格，聲請人聲請為該
    公司選派清算人，於法並無不合。因此，本院審酌謝崇海（
    45年1月10日出生，住臺南市○○○街000巷00弄00號）原為
    該公司之監察人，有該公司變更登記表在卷可佐 (見本院卷
    第11頁），其對相對人聯州通運事務應有相當之瞭解等情，
    認選派由謝崇海擔任相對人聯州通運股份有限公司之清算人
    應為妥適。
四、依民事訴訟法第490條第1項、非訟事件法第24條第1項、第
    175條第3項，裁定如主文。
中    華    民    國    99    年    9     月    6     日
                  民事第一庭    法  官  侯明正
以上正本係照原本作成。
如不服本裁定應於送達後10日內向本院提出抗告狀，並繳納抗告
費新臺幣1,000元。
中    華    民    國    99    年    9     月    6     日
                                書記官  程欣怡

司法院資訊處製作；財團法人民間司法改革基金會備份。
